【裁判字號】    98,交抗,336
【裁判日期】    980612
【裁判案由】    聲明異議
【裁判全文】
臺灣高等法院高雄分院刑事裁定         98年度交抗字第336號
抗  告  人  交通部公路總局高雄區監理所
代  表  人  劉育麟
受處 分 人  甲○○
上列抗告人因違反道路交通管理處罰條例事件聲明異議案件，不
服臺灣高雄地方法院中華民國98年5 月19日裁定（98年度交聲字
第203 號），提起抗告，本院裁定如下：
    主  文
抗告駁回。
    理  由
一、抗告意旨略以：受處分人甲○○雖駕駛自用小客車違規，但
    受處分人係領有普通大貨車駕駛執照，而違規時係以其領有
    之普通大貨車駕駛執照駕駛，自應以其領有之普通大貨車駕
    駛執照為吊扣處分。又吊扣駕駛執照之目的並非僅為處罰行
    為人，尚有以暫時禁止行為人於道路上駕駛，以免危及一般
    用路者，倘因受處分人無自用小客車駕駛執照而得以免於吊
    扣處分，無異容許此不安全駕駛人可反覆經常酒後駕駛，顯
    非立法目的。是原審裁定撤銷吊扣駕駛執照之裁決，尚有未
    當。又緩起訴處分本質上為不起訴處分之一種，所課予之負
    擔似屬一種特殊之處遇措施，並非刑罰。是抗告人裁處受處
    分人罰鍰新臺幣（下同）4 萬9 千500 元，於法應無不合。
    原裁定將原處分罰鍰部分撤銷，另諭知不罰，即有未當。
二、經查，受處分人於96年2 月14日下午1 時44分許，駕駛自用
    小客車行經國道一號南向366.7 公里處，為警攔檢而查知其
    飲酒後呼氣酒精濃度達每公升0.75毫克，嗣由抗告人機關裁
    處汽車駕駛人酒精濃度超過規定標準，罰鍰4 萬9 千500 元
    、吊扣駕駛執照12個月及施以道安講習，此均有內政部警政
    署國道公路警察局舉發違反道路交通管理事件通知單及原處
    分機關高監自裁字第裁80-Z00000000號違反道路交通管理事
    件裁決書在卷可稽，即堪認定。
三、按道路交通安全規則第114 條規定：「汽車駕駛人有下列情
    形之一者，不得駕車：……二、飲用酒類或其他類似物後其
    吐氣所含酒精濃度超過每公升○‧二五毫克或血液中酒精濃
    度超過百分之○‧○五以上。……」，又道路交通管理處罰
    條例第35條第1 項第1 款規定：「汽車駕駛人，駕駛汽車經
    測試檢定有下列情形之一者，處新臺幣一萬五千元以上六萬
    元以下罰鍰，並當場移置保管該汽車及吊扣其駕駛執照一年
    ；因而肇事致人受傷者，並吊扣其駕駛執照二年；致人重傷
    或死亡者，吊銷其駕駛執照，並不得再考領：一、酒精濃度
    超過規定標準。……」。又95年3 月1 日修正施行前之道路
    交通管理處罰條例第68條原規定：「汽車駕駛人，因違反本
    條例及道路交通安全規則之規定，受吊扣或吊銷駕駛執照處
    分時，吊扣或吊銷其持有各級車類之駕駛執照」，修正後道
    路交通管理處罰條例第68條規定：「汽車駕駛人，因違反本
    條例及道路交通安全規則之規定，受吊銷駕駛執照處分時，
    吊銷其持有各級車類之駕駛執照」，而觀其修正理由，係以
    修正前條文將違法或違規駕駛人所持有各級車類之駕駛執照
    一併吊扣，失之過酷，影響人民工作及生活過鉅（詳卷附立
    法院公報第94卷第70期第136 頁、第138 頁之院會紀錄），
    因而將吊扣持有各級車類之駕駛執照刪除，顯見在吊扣駕駛
    執照時，僅能吊扣違規當時所駕駛車輛之駕駛執照，已不能
    再吊扣其他各級車類之駕駛執照。準此，受處分人酒後違規
    駕駛自用小客車，原處分機關僅能裁決吊扣自用小客車駕駛
    執照，而不得裁決吊扣其他駕駛執照。從而，原審以受處分
    人異議有理由，撤銷原處分機關吊扣受處分人駕駛執照部分
    裁處，即屬正當。抗告機關此部分之抗告，為無理由，應予
    駁回。
四、次按：
    (一)道路交通安全規則第114 條規定：「汽車駕駛人有下列情
      形之一者，不得駕車：……二、飲用酒類或其他類似物後
      其吐氣所含酒精濃度超過每公升○‧二五毫克或血液中酒
      精濃度超過百分之○‧○五以上。……」，又道路交通管
      理處罰條例第35條第1 項第1 款及第8 項規定：「汽車駕
      駛人，駕駛汽車經測試檢定有下列情形之一者，處新臺幣
      一萬五千元以上六萬元以下罰鍰，並當場移置保管該汽車
      及吊扣其駕駛執照一年；因而肇事致人受傷者，並吊扣其
      駕駛執照二年；致人重傷或死亡者，吊銷其駕駛執照，並
      不得再考領：一、酒精濃度超過規定標準。……前項汽車
      駕駛人，經裁判確定處以罰金低於本條例第九十二條第三
      項所訂最低罰鍰基準規定者，應依本條例裁決繳納不足最
      低罰鍰之部分。」。
    (二)再依行政罰法第1 條及第26條規定：「違反行政法上義務
      而受罰鍰、沒入或其他種類行政罰之處罰時，適用本法。
      但其他法律有特別規定者，從其規定」、「一行為同時觸
      犯刑事法律及違反行政法上義務規定者，依刑事法律處罰
      之。但其行為應處以其他種類行政罰或得沒入之物而未經
      法院宣告沒收者，亦得裁處之。前項行為如經不起訴處分
      或為無罪、免訴、不受理、不付審理之裁判確定者，得依
      違反行政法上之義務規定裁處之」。是一行為同時觸犯刑
      事法律及違反行政法上義務規定者，該行為如經不起訴處
      分或為無罪、免訴、不受理、不付審理之裁判確定者，始
      得依違反行政法上義務規定裁處之。上開規定既未包括緩
      起訴處分在內，即不得擴張法律規定內容課予人民不利益
      。另依刑事訴訟法第260 條規定，不起訴處分已確定或緩
      起訴處分期滿未經撤銷者，非有法定情形，不得對於同一
      案件再行起訴，係限制對緩起訴處分期滿未經撤銷之被告
      再為刑事追訴，故僅係限制再行起訴效果相同，不得因此
      即認不起訴處分與緩起訴處分性質完全相同。況依刑事訴
      訟法第253 條之1 第1 項規定：「被告所犯為死刑、無期
      徒刑或最輕本刑3 年以上有期徒刑以外之罪，檢察官參酌
      刑法第57條所列事項及公共利益之維護，認以緩起訴為適
      當者，得定1 年以上3 年以下之緩起訴期間為緩起訴處分
      ，其期間自緩起訴處分確定之日起算。」，足見被告係受
      有罪認定，但檢察官參酌刑法第57條所列事項及公共利益
      之維護，認以緩起訴為適當者，得定1 年以上3 年以下之
      緩起訴期間為緩起訴處分，亦與刑事訴訟法第252 條、第
      253 條之不起訴處分規定不同，則檢察官依刑事訴訟法第
      253 條之2 第1 項規定為緩起訴處分時，命被告於一定期
      間內遵守或履行該條項各款事項，應堪認係屬刑罰性質。
五、受處分人於民國96年2 月14日不安全駕駛遭查獲後，經移送
    由臺灣高雄地方法院檢察署檢察官於96年3 月21日以96年度
    偵字第6772號為緩起訴處分，緩起訴期間為1 年，並命受處
    分人向國庫支付7 萬元確定，已於97年4 月17日緩起訴處分
    期滿未經撤銷，有交通部公路總局高雄區○○○○○道路交
    通管理事件裁決書、臺灣高雄地方法院檢察署96年度偵字第
    6772號檢察官緩起訴處分書及臺灣高等法院被告前案紀錄表
    附卷可稽，自堪認定。從而，依前開說明，原處分機關裁決
    受處分人罰鍰4 萬9 千500 元部分，即屬無據。原裁定將原
    處分罰鍰部分撤銷不罰，尚無不當。抗告人此部分之抗告，
    亦無理由，應予駁回。
六、據上論結，應依道路交通案件處理辦法第26條、刑事訴訟法
    第412 條，裁定如主文。
中    華    民    國    98    年    6     月    12    日
                  刑事第八庭    審判長法  官   洪兆隆
                                      法  官   陳志銘
                                      法  官   郭玫利
以上正本證明與原本無異。
不得再抗告。
中    華    民    國    98    年    6     月    12    日
                                      書記官   楊茱宜


司法院資訊處製作；財團法人民間司法改革基金會備份。
